【裁判字號】    95,訴,2931
【裁判日期】    951214
【裁判案由】    毒品危害防制條例
【裁判全文】
臺灣板橋地方法院刑事判決              95年度訴字第2931號
公  訴  人  臺灣板橋地方法院檢察署檢察官
被      告  甲○○
上列被告因違反毒品危害防制條例案件，經檢察官提起公訴（95
年度偵字第17323 號），本院裁定改依簡式審判程序審理，判決
如下：
    主  文
甲○○連續明知為禁藥而轉讓，處有期徒刑玖月；又明知為禁藥
而轉讓，處有期徒刑柒月。應執行有期徒刑壹年貳月。
    事  實
一、甲○○與江雅惠係於新竹少年之家所相識之友人，因江雅惠
    無管道可購買禁藥即第二級毒品安非他命，乃請求甲○○代
    其向熟識之藥頭購買，甲○○明知安非他命係屬藥事法管制
    之禁藥及毒品危害防制條例所管制之第二級毒品，不得非法
    持有、施用及轉讓，竟仍基於轉讓禁藥即第二級毒品安非他
    命之概括犯意，自民國94年10月間某日起，至95年6 月中旬
    某日止，應江雅惠之要求連續向藥頭購買價值新台幣（下同
    ）2 千元至5 千元不等之安非他命後，再於臺北縣中和市○
    ○街423 號附近之萊爾富商店附近，以原價轉讓予江雅惠約
    12 次 ；又於95年7 月6 日，江雅惠復撥打電話請求甲○○
    代其購買值價5 千元之安非他命，惟因藥頭貨源不足，甲○
    ○僅購得約0.5 公克之安非他命後，再於上開地點轉讓予江
    雅惠一次。嗣經警循線於95年7 月17日14時50分許在甲○○
    位於臺北縣板橋市○○路○ 段66巷16號2 樓之住處查獲。
二、案經臺北縣政府警察局海山分局報請臺灣板橋地方法院檢察
    署檢察官偵查起訴。本院於準備程序進行中，被告就被訴事
    實為有罪之陳述，經告知簡式審判程序之旨，並聽取公訴人
    、被告之意見後，由本院合議庭裁定由受命法官獨任進行簡
    式審判程序。
    理  由
一、訊據被告甲○○對於上揭事實全部坦承不諱，核與證人江雅
    惠於偵查中所證述之情節大致相符（見95年度偵字第17323
    號卷第46-47 頁）。綜上調查，被告前揭自白應與事實相符
    ，本件事證明確，被告犯行洵堪認定。
二、按安非他命為毒品危害防制條例第2 條第2 項第2 款所列之
    第二級毒品，非經許可不得非法持有、轉讓；亦為藥事法第
    22條第1 款所指經中央衛生主管機關明令公告禁止製造、調
    劑、輸入、輸出、販賣或陳列之毒害藥品；明知為禁藥而轉
    讓者，應依同法第83條之規定處罰；而藥事法第83條第1 項
    法定刑為7 年以下有期徒刑，得併科新台幣500 萬元以下罰
    金，較毒品危害防制條例第8 條第2 項、第3 項、第4 項及
    其未遂犯之法定刑為重。藥事法第83條第1 項係於93年4 月
    21日修正公布，同年月23日施行，為毒品危害防制條例之後
    法。毒品之範圍尚包括影響精神物質與其製品。而藥事之管
    理，亦非僅止於藥品之管理。又毒品未必係經公告之禁藥，
    禁藥亦未必為毒品。毒品危害防制條例與藥事法二者，並無
    必然之特別法與普通法關係。故除有轉讓之第二級毒品達毒
    品危害防制條例第8 條第6 項之一定數量，經依法加重後之
    法定刑較藥事法第83條第1 項之法定刑為重之情形外，因藥
    事法第83條第1 項為後法，且為重法，應優先適用藥事法處
    罰（臺灣高等法院暨所屬法院94年法律座談會刑事類提案第
    8 號意見參照）。查本件查獲被告甲○○所持有、轉讓之第
    二級毒品安非他命，並無證據證明其重量已逾行政院公告應
    加重其刑之標準10公克，是核被告甲○○所為，應以藥事法
    第83條第1 項之明知為禁藥而轉讓罪論處。其持有禁藥安非
    他命之低度行為應為轉讓或寄藏之高度行為所吸收，亦不另
    論以毒品危害防制條例第11條第2 項之持有第二級毒品罪。
    又查被告行為後，刑法第56條連續犯之規定，已於94年1 月
    7 日修正刪除，於同年2 月2 日公布，並於95年7 月1 日施
    行；此刪除雖非犯罪構成要件之變更，但顯已影響行為人刑
    罰之法律效果，自屬法律有變更，依新刑法第2 條第1 項前
    段規定，經比較新、舊法結果，仍應適用較有利於被告之行
    為時法律即舊法以連續犯論以一罪（最高法院95年第8 次刑
    事庭會議決議參照）。是本件被告甲○○於95年7 月1 日刑
    法修正施行前連續轉讓禁藥12次予江雅惠之犯行，時間緊接
    、手段相似、所犯構成要件相同之罪，顯係基於概括犯意反
    覆為之，依修正前刑法第56條連續犯之規定，論以一罪並加
    重其刑。又被告前揭連續轉讓禁藥12次之犯行，與95年7 月
    6 日轉讓禁藥一次予江雅惠之犯行，應分論併罰。（最高法
    院95年第8 次刑事庭會議第五點第(四)款，及臺灣高等法院暨
    所屬法院因應新修正刑法施行座談會紀錄第8 號、第16號、
    第17號研討結果參照）。起訴意旨認被告所為係犯毒品危害
    防制條例第8 條第2 項之轉讓第二級毒品罪，尚有未洽；惟
    公訴人已於本院審理期日變更起訴法條為藥事法第83條第1
    項之轉讓禁藥罪，核屬無誤，併此說明。
三、爰審酌被告甲○○有毒品前科，素行非佳，此有卷附臺灣高
    等法院被告前案紀錄表1 份可按，其明知施用禁藥即第二級
    毒品安非他命對他人身心有極度不良之影響，成癮後每每因
    毒品花費傾家蕩產，甚至鋌而走險，對社會治安極易產生嚴
    重危害，竟仍轉讓禁藥即第二級毒品安非他命供江雅惠施用
    ，次數逾十次以上，嚴重危害國民之身心健康，犯罪所生之
    危害實屬非輕，其犯罪之動機、目的、手段均殊非可取；惟
    被告犯罪後已知坦承犯行，態度尚可等一切情狀，分別量處
    如主文所示之刑。又按數罪併罰，有二裁判以上者，依刑法
    第51條規定，定其應執行刑，同法第53條定有明文。查刑法
    第51條之規定亦於95年7 月1 日起修正公布施行；修正前刑
    法第51條第5 款規定：「宣告多數有期徒刑者，於各刑中之
    最長期以上，各刑合併之刑期以下，定其刑期。但不得逾20
    年。」；修正後刑法第51條第5 款則規定：「宣告多數有期
    徒刑者，於各刑中之最長期以上，各刑合併之刑期以下，定
    其刑期。但不得逾30年。」，經新舊法比較結果，修正後刑
    法並非較有利於行為人，依新刑法第2 條第1 項前段之規定
    ，仍應依修正前刑法第51條第5 款規定，就上開二罪定其應
    執行之刑，以資懲儆。
四、末查，扣案之電子磅砰一個被告否認係其所有；分裝袋131
    個被告則供稱係用以裝置耳環等飾品，另殘渣袋7 包被告供
    稱係其本人多年前施用毒品所餘，均與其本件轉讓禁藥即第
    二級毒品安非他命予江雅惠之犯行無關等語，本院亦查無任
    何積極證據可資證明上開扣案物品與被告本件轉讓禁藥之犯
    罪有何關聯性，公訴意旨求予沒收，尚有未洽，爰均不宣告
    沒收，附此敘明。
據上論斷，應依刑事訴訟法第273 條之1 第1 項、第299 條第1
項前段，藥事法第83條第1 項，刑法第11條前段、第2 條第1項
、修正前刑法第56條、第51條第5 款，判決如主文。
本案經檢察官張誌洋到庭執行職務。
中    華    民    國    95    年    12    月    14    日
                  刑事第五庭    法  官  許映鈞
以上正本證明與原本無異。
如不服本判決，應於送達後10日內向本院提出上訴狀（須附繕本
）。
                                書記官  呂苗澂
中    華    民    國    95    年    12    月    14    日
附錄本案論罪科刑法條全文：
藥事法第83條第1項
明知為偽藥或禁藥，而販賣、供應、調劑、運送、寄藏、牙保、
轉讓或意圖販賣而陳列者，處七年以下有期徒刑，得併科新臺幣
五百萬元以下罰金。


司法院資訊處製作；財團法人民間司法改革基金會備份。
